最高法院刑事判決　　　　　　　　　　　　　　　九十三年度台上字第五一二五號
　　上　訴　人　甲○○
　　上　訴　人
　　即　被　告　乙○○
右上訴人等因甲○○自訴被告偽造文書案件，不服台灣高等法院台南分院中華民國九
十年四月二十四日第二審判決（九十年度上訴字第三八四號，自訴案號：台灣嘉義地
方法院八十九年度自字第一三號），提起上訴，本院判決如左：
    主  文
上訴駁回。
　　理　由
按刑事訴訟法第三百七十七條規定，上訴於第三審法院，非以判決違背法令為理由，
不得為之。是提起第三審上訴，應以原判決違背法令為理由，係屬法定要件。如果上
訴理由狀並未依據卷內訴訟資料，具體指摘原判決不適用何種法則或如何適用不當，
或所指摘原判決違法情事，顯與法律規定得為第三審上訴理由之違法情形，不相適合
時，均應認其上訴為違背法律上之程式，予以駁回。本件上訴人即自訴人洪荻容上訴
意旨略稱：(一)、按意思之聯絡不限於事前有所謀議，即僅於行為當時有共同犯意之聯
絡，亦屬之。本件依據證人楊月雲之證述，被告乙○○以契約書遺失為由，請求伊簽
署僅記載楊月雲收受新台幣（下同）一百八十萬元價金，未記載土地全部價金之土地
買賣契約書，復交由其岳父劉麒剛完成其餘部分（包括價金三百八十萬元），該買賣
契約書經過被告岳父兩階段書寫，縱劉麒剛第一部分受被告委託不知情，於其受託完
成第二部分時，縱未與被告有明示通謀，至少彼此間就偽造文書有默示之合致，應屬
共同正犯，原判決認定劉麒剛並不知情，與事理有違。原判決未進一步調查劉麒剛何
以不知情，或是否確係劉麒剛所為？並說明心證理由，自有應於審判期日調查之證據
未予調查及判決理由不備之違法。(二)、刑法第四十一條於民國九十年一月十日修正，
被告行為時間在八十八年初，原判決適用新法，卻未說明比較適用之法律規定，自有
判決理由不備之違法。(三)、原判決理由說明指被告犯罪後多所矯飾，可見係認被告惡
性非輕，犯罪後態度不良，卻輕判有期徒刑六月，其理由說明自相矛盾云云。
惟查：(一)、原判決依據被告坦承與自訴人共同出資各半購買坐落嘉義縣竹崎鄉○○段
五六八號林地，自訴人分別於八十七年十一月十日、八十八年一月二十六日陸續交付
九十萬元、一百萬元，以及其曾給付二百三十六萬元予楊月雲，作為買賣上開林地之
價金之事實，與證人李青勳、楊月雲、邱富美之證述，暨土地登記簿謄本、楊月雲存
摺影本、土地買賣契約書等證據，綜合判斷，認被告確有於八十八年一月間，利用不
知情之劉麒剛偽造另份土地買賣契約書（虛載買賣價金為三百八十萬元），於同年一
月二十五日行使（向自訴人詐取七十二萬元之土地價款）之犯行，因而維持第一審論
處被告行使偽造私文書，足以生損害於他人罪刑，駁回其在第二審之上訴，已詳敘所
憑之證據及認定之理由，並對上訴人否認犯罪之辯詞，如何不足採信，均已依據卷內
資料，詳予指駁，從形式上觀察，並無違背法令之處。原判決依據被告之供述及被告
與劉麒剛並未同住等，認劉麒剛僅依被告所述代筆記載契約內容，尚難因此認劉麒剛
知情而與被告共犯偽造文書之行為，已經詳敘其理由。原判決並未認定偽造之買賣契
約書上原先記載楊月雲收受一百八十萬元價金部分係不知情之劉麒剛受託書寫，依卷
內資料亦無劉麒剛就偽造私文書部分有與被告間有相互利用其行為之合同意思之證據
，自訴人亦未舉出證明上開事實之積極證據，原審未就該部分再予調查，自無調查未
盡或判決理由不備之違法。(二)、刑法第四十一條已於九十年一月十日修正公布，原審
判決時，維持第一審論處被告行使偽造私文書罪刑，適用修正刑法第四十一條之規定
，諭知易科罰金之折算標準，要無適用法則不當之違法。雖其理由之論敘尚欠週延，
但實際上既已為法律之比較適用，即於判決之本旨不生影響，亦不得據為第三審上訴
之適法理由。至量刑輕重係屬事實審法院得依職權自由裁量之事項，原判決已斟酌刑
法第五十七條各款所列情狀而未逾法定刑度，即不得遽指為違法。其餘上訴意旨，對
於原審採證認事職權之適法行使，及判決內已明白論斷之事項，或無關犯罪構成事實
之枝節問題，任意指摘，與法律規定得為第三審上訴理由之違法情形，不相適合，其
上訴違背法律上之程式，應予駁回。
本件上訴人即被告乙○○上訴意旨，僅以上訴人並無犯罪，原判決認事用法違背法令
為唯一理由，而於原判決如何違背法令並無一語涉及，自屬違背法律上之程式，應予
駁回。
據上論結，應依刑事訴訟法第三百九十五條前段，判決如主文。
中　　　華　　　民　　　國　　九十三　　年　　　九　　　月　　 三十 　　日
                              最高法院刑事第八庭
                                  審判長法官  陳　炳　煌
                                        法官  陳　世　雄
                                        法官  韓　金　秀
                                        法官  吳　信　銘
                                        法官  劉　介　民
      右正本證明與原本無異
                                              書  記  官
中　　　華　　　民　　　國　　九十三　　年　　　十　　　月　　　七　　　日
                                                                        Ｌ
